臺灣臺北地方法院刑事判決　　　　　　　　　　　　　　九十年度重訴字第一七號
　　公　訴　人　臺灣臺北地方法院檢察署檢察官
　　被　　　告　甲○○
　　指定辯護人　本院公設辯護人曾德榮
右列被告因殺人案件，經檢察官提起公訴（九十年度偵字第二○八五二號），本院判
決如左：
    主  文
甲○○殺人，處有期徒刑拾年。扣案之水果尖刀壹把沒收。
    事  實
一、甲○○前於民國八十三年十二月、八十五年三月、同年十二月及八十六年四月間
    ，因強盜、竊盜、強盜及偽造文書等案件，經台灣高等法院、台灣台南地方法院
    、台灣高等法院台中分院及台灣台南地方法院，先後判處有期徒刑三年六月、四
    月、三年六月及八月，經接續並合併執行至八十九年十一月八日獲交付保護管束
    出獄，現仍在假釋期中，猶不知悔改，復因與劉柏萍之同居人葉大衛間有金錢糾
    葛，乃於九十年十月十八日晚間約八時許，攜其預先於同日下午四、五時許，在
    台北市○○街某家商店以新台幣（下同）七百元購買長約二十八公分（含刀柄）
    之水果尖刀一把，插在身後右腰際，至同市○○○路三十六號七樓之六十五室，
    找葉大衛理論並借錢，雖未借得錢財但未發生言語衝突，甲○○即轉向葉大衛之
    同居人劉柏萍商借二萬元，然因劉柏萍表示有錢也不願出借，明白表示拒絕之意
    ，而與之發生激烈口角，詎甲○○對人體腰部內側有腎臟、動脈等重要器官，以
    利刃刺入將因傷及重要器官或流血不止，進而發生死亡之結果，有所預見，竟於
    盛怒之下，於當日晚間約八時二十分許在上址，基於劉柏萍死亡亦不違背其本意
    之殺人不確定故意，突持其插在右腰際之水果尖刀，往劉柏萍之左後腰腎部插入
    一刀，深入左腎臟及腹主動脈，甲○○見狀抽出其刀，奪門而逃欲往警局自首時
    ，因與葉大衛等人發生衝突，而逃至該址樓下稍事休息，適遇因台北市政府警察
    局勤務中心通報有民眾報案該址有人打架而前往現場瞭解尚不知甲○○殺人之台
    北市政府警察局萬華分局武昌街派出所員警蕭明賢等人，乃於該到場之員警知悉
    發生殺人案件及其為行為人之前，向該有偵查犯罪職權之員警蕭明賢等人表示其
    為殺人犯而自首，並扣得作案用之水果尖刀一把。而劉柏萍因遭甲○○持前開利
    刃朝左腰腎部猛刺，深入左腎臟及腹主動脈，致左腎撕裂傷、降主動脈剝離、大
    量內出血，經葉大衛等人緊急送醫急救，延至同年月二十日凌晨零時許，仍急救
    無效宣告死亡。
二、案經被害人之女乙○○告訴暨台北市政府警察局萬華分局報請臺灣臺北地方法院
    檢察署檢察官相驗後偵查起訴。
    理  由
一、訊據被告甲○○對其於右揭時地以利刃刺入劉柏萍之左後腰腎部一刀，深入左腎
    臟及腹主動脈而急救無效後死亡等事實均坦承不諱。惟矢口否認有何殺人之故意
    ，辯稱：伊帶刀至前開處所是為保護自己，後來是因劉柏萍說有錢也不借，講話
    很衝，臉色很難看，又說伊威脅她，伊當時很氣憤，才刺她一刀，只是要教訓她
    ，沒有要殺死她的意思等語。經查：右揭被告坦承之事實，核與當時在場之目擊
    證人葉大衛、都惠萍於警訊及本院審理時證述情節相符（葉大衛部分見九十年度
    偵字第二○八五二號卷第十頁至第十二頁及本院九十年十二月二十七日筆錄第二
    頁至第五頁；都惠萍部分見前揭第二○八五二號偵卷第十五頁至第十六頁及本院
    九十一年一月十日筆錄第二頁至第五頁），並有扣案之凶刀一把及本院勘驗筆錄
    附卷可稽，足徵被告所為任意性自白與事實相符。而劉柏萍確因被告利刃刺入左
    後腰腎部一刀，致左腎撕裂傷、降主動脈剝離、大量內出血，經緊急送醫急救，
    仍於同年月二十日凌晨零時許，因左腰部穿刺傷傷及左腎及腹主動脈，急救無效
    宣告死亡等情，不惟有國立台灣大學醫學院附設醫院出具之住院診斷證明書（見
    前揭第二○八五二號偵卷第十九頁）在卷可稽，核與劉柏萍之女乙○○於檢警偵
    訊時證述情節（見前揭第二○八五二號偵卷第十三頁至第十四頁及九十年相字第
    七四六號卷第六頁至第七頁及第十八頁）相符外，並經台灣台北地方法院檢察署
    檢察官督同法醫師相驗、解剖屬實，製有勘驗筆錄（見前揭第七四六號相驗卷第
    十七之一頁、第二十一頁）、驗斷書（見該相驗卷第二十四頁至第二十八頁）、
    相驗屍體證明書（見該相驗卷第二十頁及第二十三頁）、照片二十張（見該相驗
    卷第二十九之三頁至第二十九之十二頁）及法務部法醫研究所（九○）法醫所醫
    鑑字第一三九七號鑑定書（見本院卷）附卷可憑，堪認劉柏萍之死亡結果與被告
    以利刃刺入左後腰腎部一刀之行為間有相當因果關係。雖被告辯稱其無殺人之故
    意云云。然人體腰部內側有腎臟、動脈等重要器官，以利刃刺入將因傷及重要器
    官或流血不止，進而發生死亡之結果等情，此乃眾所週知之事，被告已難諉稱無
    所預見，且被告於本院審理時坦承：「．．知道流血過多也會死．．」、「（以
    前打仗）有用刺刀捅（誤載為桶，下同）死過人，大部分都是捅肚子部位」（見
    本院九十年十一月二十六日筆錄第四頁）、「我沒有跟警察說我教訓人，是說我
    殺人了，要去警察局自首」（見本院九十一年二月十九日筆錄第十頁）等語，足
    徵被告對其以利刃刺入劉柏萍之左後腰腎部，將發生死亡之結果等情，顯然有所
    預見，且為一般人所得認知，則以被告於盛怒之下，持銳利且長約二十八公分之
    水果尖刀朝被害人左腰腎部猛刺，雖僅猛刺一刀，即行中止，並未繼續攻擊，尚
    難認定被告有必致被害人於死之故意，然已如前述，其既明知該行為將導致被害
    人死亡之結果，其對於被害人因而發生死亡之結果，亦不違反其本意，概可想見
    ，被告有不確定之殺人故意至為灼然，另被告與被害人平日關係，尚無任何仇恨
    怨隙，衡情尚難認定其於購刀之初即已達預謀殺人之程度，再者被告實際僅猛刺
    被害人一刀，而非持續攻擊，並即時向警方自首（自首部分詳後述），均非預謀
    殺人所常見舉動，堪信被告係一時受被害人言行剌激，盛怒難抑，頓時衝動所致
    ，尚乏證據證明被告預謀殺害被害人，是被告所辯其非預謀殺人，而係一時氣憤
    衝動所致等語，尚堪採信，至於被告所辯其無殺人之故意云云，即無可採。本件
    事證明確，被告犯行堪以認定。
二、核被告所為，係犯刑法第二百七十一條第一項之殺人罪。惟被告於犯罪後，在案
    發地點樓下稍事休息時，適遇因台北市政府警察局勤務中心通報有民眾報案該址
    有人打架而前往現場瞭解尚不知甲○○殺人之台北市政府警察局萬華分局武昌街
    派出所員警蕭明賢等人，即於有偵查犯罪職權之公務員知悉發生殺人案件及被告
    為犯罪人之前，向員警蕭明賢表示其為殺人犯而自首等情，業據證人葉大衛證述
    其報案（見本院九十年十二月二十七日筆錄第四頁）及當時陪同被告在該址樓下
    之證人鄭純到庭證述：被告當時表示要去自首並有向警察說他是殺人犯等語（見
    本院九十一年一月十日筆錄第六頁至第八頁）、證人即員警蕭明賢到庭證述：當
    時不知被告是嫌犯而被告承認殺人要到警察局自首等語（見本院九十一年一月二
    十四日筆錄第二頁至第五頁）無訛，且有台北市政府警察局九十一年二月八日北
    市警勤字第○九一三一九八三九○○號函附之報案紀錄單影本兩紙，載明當時報
    案之內容為「打架」、「打架糾紛」等語（見本院卷）在卷可憑，足徵被告當時
    確係於有偵查犯罪職權之公務員知悉殺人之犯罪事實及其為犯罪人之前，承認其
    犯殺人罪並願接受裁判而自首，應依刑法第六十二條前段減輕其刑。爰審酌被告
    因金錢糾紛發生爭吵即萌殺機之犯罪動機、目的、手段，因而造成劉柏萍喪失生
    命，及其家屬無可回復之心靈傷痛，惡性誠屬重大，嚴重危害社會秩序，原應處
    以重刑，惟姑念其犯罪後對其行為尚能坦承不諱，略見悔悟之心，且本件係因其
    自首而接受裁判，惡性尚非極致等一切情狀，量處如主文所示之刑。另扣案之水
    果尖刀一把，為被告所有並為其供犯罪所用之物，應依法宣告沒收之。
三、併辦之台灣台北地方法院檢察署九十一年度偵字第二三九五號案卷，檢察官認與
    本案具有連續犯之裁判上一罪關係，而請求本院併案審理。惟依卷內證據資料顯
    示，葉大衛所受之傷勢僅為左手中指撕裂傷，倘被告確有致葉大衛於死之確定或
    不確定故意，則其傷勢何僅於此，本院無從認被告有此連續殺人之行為及犯意，
    是被告此部分犯行與本件起訴論罪之事實，尚無連續犯係以所犯罪名相同為其要
    件之裁判上一罪關係，本院無從併辦，且此部分事實未據公訴人起訴，自應退由
    檢察官另行處理。
據上論斷，應依刑事訴訟法第二百九十九條第一項前段，刑法第二百七十一條第一項
、第六十二條前段、第三十八條第一項第二款，判決如主文。
本案經檢察官劉承武到庭執行職務
中      華      民      國    九十一    年      三      月     十四     日
                                      臺灣臺北地方法院刑事第三庭
                                          審判長法官  徐  世  禎
                                                法官  陳  德  民
                                                法官  劉  台  安
右正本證明與原本無異。
如不服本判決，應於判決送達後十日內，向本院提出上訴狀。
                                              書記官  張  汝  琪
中      華      民      國    九十一    年      三      月     十四     日
附錄本案論罪科刑法條全文
刑法第二百七十一條
殺人者，處死刑、無期徒刑或十年以上有徒刑。
前項之未遂犯罰之。
預備犯第一項之罪者，處二年以下有期徒刑。
